臺灣臺北地方法院民事判決　九十年度簡上字第七二八號
　　上　訴　人　陳英祝即福記水電材料行
　　訴訟代理人　丙○○
　　被上訴人　　靖宜工程有限公司
　　法定代理人　甲○○
　　訴訟代理人　乙○○
右當事人間請求給付貨款事件，上訴人對於中華民國九十年十月十二日臺灣臺北地方
法院台北簡易庭九十年北簡字第一四八一七號第一審判決，提起上訴，本院判決如左
：
    主  文
原判決廢棄。
被上訴人應給付上訴人新台幣壹拾柒萬貳仟零柒拾玖元，及自民國九十年九月八日起
至清償日止按週年利率百分之五計算之利息。
第一、二審訴訟費用由被上訴人負擔。
    事 　 實
壹、上訴人方面：
一、聲明：求為判決：如主文第一、二項所示。
二、陳述：除與原判決記載相同者，茲引用之外，補稱略以：
（一）被上訴人於民國八十九年間向上訴人購貨，貨品均有送至工程現場，上訴人請
      領貨款時，被上訴人推托並叫上訴人與被上訴人工地主任對帳，且聲明只要工
      地主任確認後一定付款。
（二）系爭工程是工地主任沈平組透過通快水電工程行向上訴人叫貨，上訴人向被上
      訴人請款時，被上訴人說要經工地主任一一核對簽名確認後才付款，被上訴人
      之法定代理人說過只要估價單上有工地主任簽名就付款。
（三）起訴狀與上訴理由狀所附之估價單金額有差異，是因為後來對帳的結果，請求
      之金額是以起訴狀所附之估價單為準，其上有二位工地主任沈平組和安佩仁之
      簽名。
（四）在九十一年三月二十七日被上訴人付給上訴人七萬八千多元之材料費，由此可
      證被上訴人委託通快水電工程行向上訴人叫貨，在八十九年四月二十日前是以
      通快水電行之抬頭開出估價單，被上訴人原先是古坑工程之保證人，之後由被
      上訴人接手來作，所以在八十九年四月八日以後所用的，都是上訴人的材料。
（五）被上訴人因接手古坑工程，被上訴人工地主任沈平組請沈藏負責施工，沈藏僅
      負則施工（不含料），遂請上訴人提供材料，上訴人所提供之材料均已安設在
      工地現場，被上訴人自應給付貨款。
三、證據：除援用原審之立證方法外，補提出估價單、名片、存摺及信封各一份為證
    　　　（以上皆為影本），並聲請訊問證人沈藏、沈平組。
貳、被上訴人方面：
一、聲明：求為判決：駁回上訴。
二、陳述：除與原判決記載相同者，茲引用之外，補稱略以：
（一）兩造並未成立買賣契約：
　　　１、上訴人於上訴理由狀所附之估價單，客戶名稱為通快水電工程行，卻改為
　　　　　上訴人公司，顯見並非由被上訴人叫貨，況依沈平組之證詞，亦可知上訴
　　　　　人未送貨給被上訴人。
　　　２、再由沈藏出庭作證時所提之工人每日工作數可知，沈藏當時除在上訴人工
　　　　　地施作外，亦有在其他工地施工，系爭貨款應由沈藏負責。
　　　３、系爭材料若真為被上訴人使用，亦已埋入地下，如何確認，無法查明有無
　　　　　使用，如何能請款。
　　　４、沈平組於距估價單七個月後，才在如上訴理由狀上之估價單上補簽，並加
　　　　　註「代」，且由沈平組之證詞可知，因材料埋於地下，無法確認為何人所
　　　　　有，故才簽「代」字，可知沈平組並非確認系爭材料由被上訴人使用，另
　　　　　由證人李勝份之證詞亦可知補簽是兩造協商後之事，不在兩造協議之範圍
　　　　　內。
（二）上訴人於起訴狀所附之估價單與上訴理由狀所附之估價單，兩相對照後，僅日
      期與單據序號相同，其餘內容並不相同，上訴人據此前後不一之估價單請求貨
      款，實不足採。
三、證據：援用原審之立證方法，並聲請訊問證人李勝份。
    理  　由
一、本件被上訴人主張：被上訴人接手古坑工程後，被上訴人之工地主任沈平組請沈
    藏負責施工，並於八十九年間透過通快水電工程公司向上訴人叫貨，貨品均有至
    工程現場，上訴人請領貨款時，被上訴人推托並稱應與被上訴人工地主任對帳，
    ，被上訴人之法定代理人說過只要估價單上有工地主任簽名就付款，被上訴人係
    以起訴狀所附之估價單為準，請求被上訴人給付貨款十七萬二千零七十九元，為
    此提起本件訴訟等情。被上訴人則以：兩造並未成立買賣契約，上訴人於上訴理
    由狀所附之估價單，客戶名稱為通快水電工程行，卻改為上訴人公司，顯見並非
    由被上訴人叫貨，系爭材料若真為被上訴人使用，亦已埋入地下，無法查明有無
    使用，如何能請款，而沈平組於距估價單七個月後，才在上訴理由狀所附之估價
    單上補簽，並加註「代」，且由沈平組之證詞可知，因材料埋於地下，無法確認
    為何人所有，故才簽「代」字，可知沈平組並非確認系爭材料由被上訴人使用，
    及上訴人於起訴狀所附之估價單與上訴理由狀所附之估價單，兩相對照後，內容
    並不相同，上訴人據以請求貨款，實不足採等語資為抗辯。
二、本件被上訴人於接手古坑工程後，請沈藏施作工程，上訴人以提供材料為由，向
    被上訴人請領貨款未果，雙方於八十九年八月三十日協議對帳後，被上訴人願就
    沈平組、林文佑、胡進榮簽認及發票抬頭為被上訴人靖宜公司部分之貨款，先行
    給付上訴人，其餘部分容後再議，而沈平組當時為被上訴人公司之工地主任，及
    上訴人起訴狀及上訴理由狀中之估價單中沈平組之簽名為真正等情，為兩造所不
    爭，並有估價單、協議書面（見本院卷第七十頁）及名片等多件影本在卷可稽，
    堪信為真實。
三、按當事人就特定訴訟標的為如何確定事實，或以何種方法確定事實之合意，謂之
　　證據契約。此項契約，從辯論主義之觀點並引援民事訴訟法第二百七十條之一、
　　第三百七十六條之一規定之法理，應認兩造均須受此契約之拘束，又此契約係在
　　爭訟發生前，限制將來欲聲明之證據方法，與法院心證之形成過程無關，受訴法
　　院亦應受此證據契約之拘束。查，本件兩造於八十九年八月三十日達成協議，雙
　　方約定經沈平組簽認之部分款項，被上訴人願先付款，其餘部分容後再議已如上
    述，參以沈平組當時為現場工地主任之情，可知兩造係約定以沈平組之簽認作為
    被上訴人公司付款與否之認定標準，核其性質，當屬前述之證據契約，揆諸上開
    說明，本院認定事實時即必須以此為準，而不得為相反之認定。準此，上訴人依
    據被上訴人公司工地主任簽認後之估價單，請求被上訴人給付如聲明所示數額之
    貨款，即應准許。
四、被上訴人雖辯稱沈平組距估價單上所示日期七個月後始加簽認，事後補簽的部分
    不在協議之範圍，且由「代」字觀之，亦非確認系爭材料由被上訴人使用云云。
    惟兩造既已約定以沈平組之簽認作為付款與否之判斷，則沈平組於兩造達成協議
    之日即八十九年八月三十日後，先後二次於上訴人之估價單上簽認，被上訴人自
    應依約付款，此與上訴人何時開立估價單本無何關連，且上訴人在交付材料後於
    八十九年四月間開出估價單，亦與常情無違，況兩造迄於八十九年八月三十日始
    達成上述協議，上訴人執已開出之估價單請求工地主任沈平組確認，自難謂為不
    當。被上訴人雖以沈平組事後補簽，不在協議範圍云云為辯，並提出證人李勝份
    、沈平組之證詞為據，惟依上訴人所提出信封影本觀之（見本院卷第一百二十六
    頁），李勝份於八十九年九月一日亦表示由沈平組簽收或安佩仁補簽收之部分，
    為可確認部分，由此可見李勝份當時已認同上述協議，且證人沈平組於本院證述
    時，亦未表示必經排除事後補簽確認之估價單，而被上訴人又未提出其他積極證
    據證明兩造約定上述協議當時確有限制沈平組事後不得補簽確認之合意，是上訴
    人以此為辯，自不足採。至被上訴人又辯稱由「代」字觀之，亦非確認系爭材料
    由被上訴人使用云云，惟上訴人所據以請求之附於起訴狀之估價單，其上並無「
    代」字，有原審卷所附之估價單為證（見原審卷第四頁至第十頁），且本院衡以
    上訴理由狀所附之估價單上沈平組於簽名時，固有加註「代」字，惟自字義及估
    價單之形式觀之，此代字應屬「代行職權」之意，要與被上訴人公司內部職責分
    配有關，且兩造既已約定上開協議，則此「代」字之存在與否，於本件事實認定
    當無何影響，被上訴人以此為辯，亦無可取。
五、被上訴人又辯稱上訴人前後二次所提出之估價單，內容有所不符云云。惟查，上
    訴人於起訴狀與上訴理由狀中所附之估價單，內容固不盡相同，惟其上皆有兩造
    所不爭執真正之沈平組簽名已如前述，可見上訴人雖前後二次提出估價單請求沈
    平組確認，惟沈平組均已簽認，則上訴人依雙方對帳後之結果，以修正後且剔除
    部分金額後並經沈平組再次簽認之估價單請求貨款，即屬正當，被上訴人以前後
    二次估價單內容不同為辯，顯有誤會。
六、綜上所述，上訴人主張被上訴人應依沈平組簽認之估價單，給付貨款等語為可採
    ，被上訴人抗辯均無可取。從而，上訴人本於買賣之法律關係，請求被上訴人給
    付系爭材料之貨款，為有理由，應予准許。原審為上訴人敗訴之判決，尚有未洽
    。上訴意旨指摘原判決不當，求予廢棄改判，為有理由，爰由本院予以廢棄改判
    如主文第二項所示。
七、據上論結，本件上訴為有理由，依民事訴訟法第四百三十六條之一第三項、第四
    百五十條、第七十八條，判決如主文。
中　　　華　　　民　　　國　　九十一　　年　　 十二　　 月　　二十三　　日
　　　　　　　　　　　　　　　　　臺灣臺北地方法院民事第四庭
　　　　　　　　　　　　　　　　　　　審判長法　　　官　林勤綱
　　　                                      法　　　官　劉又菁
                                            法　　　官　陳正昇
右為正本係照原本作成
本判決不得上訴
中　　　華　　　民　　　國　　九十一　　年　　　十二　　　月　　二十三　日
                                              法院書記官　袁以明
